【裁判字號】    92,小上,83
【裁判日期】    921022
【裁判案由】    給付管理費
【裁判全文】
臺灣臺中地方法院民事判決  九十二年度小上字第八三號
    上  訴  人  甲○○
    被  上訴人  乙○○○○○○○○○○住戶互助委員會
    法定代理人  陳忠榮
右當事人間請求損害賠償事件，上訴人對於中華民國九十二年六月十九日本院豐原簡易庭九
十一年度沙小字第四三七號第一審判決提起上訴，本院判決如左：
    主      文
上訴駁回。
第二審訴訟費用新台幣伍佰拾肆元由上訴人負擔。
    理      由
一、本件被上訴人起訴（本訴部分）主張：上訴人為被上訴人社區之住戶，應繳納各項公共
    設施之管理及維護費用。而被上訴人收取管理費，其收費標準之決議為：(1)依民國（下
    同）八十八年四月二十日住戶大會決議通過（第四條第二項）八十八年六月至八十九年
    一月每戶管理費新臺幣（下同）三百元；(2)依八十九年一月十六日住戶大會決議通過（
    第九條第四項）管理費從八十九年二月起加收一百元（滅火器汰換十二個月分攤），八
    十九年三月份地下室開放本社區僱用守衛維護加收三百元，共每戶七百元；(3)九十年三
    月四日住戶大會（第四條第九項）通過管理費降為五百元，九十一年三月十七日住戶大
    會（第四條第一項）管理費降為四百元，地下室電費分攤各受住戶，故每戶降為四百元
    （九十年四月份）。上訴人自八十八年十一月起至九十一年十一月止，共積欠管理費一
    萬九千四百元（其明細如下：(1)八十八年十一月至八十九年一月合計九百元【300X3=90
    0】；(2)八十九年二月四百元；(3)八十九年三月至九十年一月合計七千七百元【700X11=
    7700】；(4)九十年二月至三月合計一千二百元【600X2=1200】；(5)九十年四月至九十一
    年三月合計六千元【500X12=6000】；(6)九十一年四月至同年十二月合計三千六百元【
    400X9=3600】）。為此訴請上訴人如數給付等語；上訴人則以：其雖為設籍台中縣梧棲
    鎮○○○街三一五巷十二弄八號一樓，但未實際居住，被上訴人未盡到維修公共設施之
    責任；而被上訴人對本棟住戶之公共設施維修拒絕給付維修費，卻同意支付其他棟住戶
    之公共設施維修費用，其對各棟住戶之公共設施維修費用給付與否有差別待遇，違反公
    平原則，事後本棟住戶及上訴人，乃各自出資本棟公共設施之管理維修費用；被上訴人
    以「路霸」之手段，禁止讓上訴人駛入地下室停車使用，應扣除地下室停車費等款項。
    另地下室停車場之供電費用及其他各項相關開支等，理應依「使用者付費原則」來分擔
    支付，不應由全社區住戶來分攤勻支。且上訴人在本社區電費收據上已有分攤公共電費
    ，被上訴人不應再要將地下室停車場電費轉嫁由上訴人分攤；上訴人於八十五年購屋時
    ，繳交有「國民住宅管理維護基金」，加上所生孳息，至今已超過十餘萬元，故主張被
    上訴人日後有關管理費須先退還扣抵上訴人等先前支付之公用設施管理維修費，不足部
    分再向縣政府收取「國民住宅管理維護基金與利息」來扣繳管理費等語置辯。上訴人嗣
    於第一審審理期間提起反訴，其反訴主張：被上訴人未善盡管理義務，已造成上訴人之
    精神上損害，爰以被上訴人請求上訴人給付管理費之十倍即十九萬四千元，作為上訴人
    之精神上損害賠償金等語；被上訴人則以上訴人請求精神慰撫金為無理由置辯。
二、原審經審理後以：就本訴部分，上訴人並不爭執其係社區住戶，有積欠八十八年十一月
    至九十一年十一月之管理費一萬九千四百元之事實，至於前開上訴人所辯各情，或為質
    疑被上訴人未盡其管理委員會職責，或對管理費之收取及支用存有不同意見，而此等事
    由，理應於區分所有權人會議中提付討論，資以解決，尚不得據此而拒絕繳納管理費，
    因此判決本訴部分上訴人全部敗訴；至於反訴部分，則以受精神之損害得請求賠償者，
    以法律有明文規定者為限，上訴人雖主張其因被上訴人未善盡管理義務以致受有精神上
    之損害，但並未舉證說明其係何項人格權受到侵害，故其請求被上訴人賠償精神上之損
    害金，顯屬無據為由，而駁回上訴人之反訴。
三、上訴人對於原審判決不服提起上訴，根據其上訴聲明所載，其不服之範圍包括本訴之全
    部及反訴部分關於命被上訴人給付三萬元部分（逾該部分之請求，上訴人並未上訴）。
    其上訴意旨略以：
  (一)本件上訴人於原審九十一年六月二十五日之期日，曾提出歲入歲出預算書影本，此部分
    書證原審漏未斟酌，而原審就此部分之證據亦未調查，違反民事訴訟法第二百八十六條
    規定。
  (二)被上訴人拒絕給付上訴人已支付之公共設施管理維修費用，並且被上訴人將地下室停車
    場車位開放給他人使用，應由使用者分攤付費原則來分攤支付，上訴人亦未使用地下室
    停車場停車，故原告主張同時履行抗辯並於管理費用抵銷分攤地下室停車場之電費及其
    他相關性開支等、代墊公共設施之管理維修費用。
  (三)上訴人於購屋後發現系爭房屋有重大瑕疵，該部分由台中縣政府免費保固支出，不在管
    理費支出，被上訴人怠於注意，而且上訴人購屋後有繳交公共設施之管理及維修費用，
    但因被上訴人對各棟住戶之公共設施維修費用給付與否有差別待遇，違反公平原則，被
    上訴人自不得再向上訴人請求給付管理費。
  (四)被上訴人要求上訴人給付管理費，但上訴人停放在停車場之車輛卻遭敲開及毀損，被上
    訴人顯未盡善良管理責任。而被上訴人於每年度住戶大會中，僅提出經費預算報告，卻
    拒擬定年度工作計畫與提報經費決算報告，違反組織章程之規定，自無權請求給付管理
    費。
  (五)被上訴人未經上訴人授權，用非同一社區住戶之印章，稱上訴人同意分攤簽章並認證而
    以申請人身分，於九十年三月十五日向台灣電力公司台中區營業處（下稱台電公司）提
    出公寓大廈公共設施電費分攤申請登記虛偽陳報，企圖讓本社區全體住戶擔負地下室停
    車場分配電費之手段，另再將停車費開支變相轉嫁來提高管理費用，要住戶共同分擔地
    下室停車場分配電費及相關性的其他開支，被上訴人之行為顯有侵權行為，此部分已造
    成上訴人之精神上損害，此部分爰訴請給付三萬元及法定遲延利息之賠償。
四、按小額程序之第二審判決，依上訴意旨足認上訴為無理由者，得不經言詞辯論為之，民
    事訴訟法第四百三十六條之二十九條定有明文。經查：
（一）本件原審判決雖未於判決理由中述明關於上訴人於原審九十一年六月二十五日之期日
      ，所提出歲入歲出預算書影本之部分，惟查：被上訴人於九十一年一月九日向原審提
      出民事準備書狀，為說明該社區在八十八年間之管理費係每月三百元之事實，業已提
      出上開上訴人所指之八十八年度歲入歲出預算書之影本，上訴人對於該段期間之管理
      費是每月三百元一節並未否認，嗣後並於九十一年六月二十五日所提出之答辯狀中提
      出該歲入歲出預算書之影本，參照民事訴訟法第二百八十條第一項之規定，視同上訴
      人自認八十八年之管理費其收費標準確係每月三百元無誤，原審逕為認定而不引用上
      開歲入歲出預算書，並無違誤；至於上訴人在該九十一年六月二十五日所提之答辯狀
      中，固主張可從上開歲入歲出預算書看出管理費與停車費是分立收取等語，惟系爭社
      區在八十八年間，關於管理費及停車費係分別收取一節，為兩造所不爭執，而被上訴
      人就八十八年度部分亦僅請求上訴人給付管理費而已（即以每月三百元計算），復如
      前述，則上訴人之上開所提書證即顯與系爭管理費應否繳交無關，蓋被上訴人並未向
      上訴人請求給付八十八年度之停車費，是故原審就上開歲入歲出預算書，縱未於判決
      理由說明，亦難認為有何違背法令之處，上訴人認為此係重要物證，會影響判決之認
      定云云，尚無可採。再者，兩造既對均提出歲入歲出預算書，並對其所得證明之事項
      （即八十八年度之管理費每月為三百元）無爭執，原審本無再為證據調查之必要（民
      事訴訟法第二百八十條第一項、第二百七十九條第一項參照），且上訴人於九十一年
      六月二十五日除提出系爭歲入歲出預算書外，並未另針對何項兩造尚有爭執之待證事
      實聲明證據，此觀之上開上訴人所提之答辯狀及原審九十二年六月五日言詞辯論筆錄
      甚明，故而上訴人指摘原審有違反民事訴訟法第二百八十六條規定云云，亦顯屬無稽
      。
（二）至於上訴人前開主張之(二)至(五)部分，均係指摘原審之事實認定問題，尚非屬裁判有無
      違背法令之問題，已難認為有理由，況上開(二)至(四)部分，均係該社區事務應如何處理
      ，上訴人有不同意見，尚難認為上訴人對被上訴人有何民事上之請求權或得拒絕繳納
      管理費，自宜於區分所有權人會議中提付討論，資以解決（公寓大廈管理條例第三十
      六條：「管理委員會應向區分所有權人會議負責，並向其報告會務。」之規定參照）
      ，而上開(五)部分，上訴人固主張被上訴人有為侵權行為，惟被上訴人依公寓大廈管理
      條例第三十五條第一項固規定管理委員會有當事人能力，但此係為了便利訴訟所為之
      規定，並非因此即使公寓大廈之管理委員會取得權利能力及責任能力（即侵權行為能
      力），蓋其並非法律上所規範之人，自無侵權行為能力，上訴人主張被上訴人對其為
      侵權行為云云，參酌上開說明，顯有未洽，則上訴人主張其得基於侵權行為之非財產
      上損害賠償請求權訴請被上訴人賠償三萬元及其法定遲延利息云云，自屬於法無據。
      原審就此部分，業已分別說明不採及駁回反訴之理由（反訴部分之說明雖與本院不同
      ，但結論則無異），亦難認為原審判決有何違背法令之處。
（三）綜上所述，本件上訴人所舉前揭上訴理由，顯均非可採，本院依上訴意旨，足認上訴
      人之上訴為無理由，爰不經言詞辯論，逕以判決駁回其上訴。
五、據上論結，本件上訴為無理由，依民事訴訟法第四百三十六條之三十二、第四百四十九
    條第一項、第四百三十六條之二十九第二款、第四百三十六條之十九第一項、第七十八
    條，判決如主文。
中      華      民      國      九十二      年      十      月     二十二     日
~B臺灣臺中地方法院民事第四庭
~B  審判長法  官  張恩賜
~B        法  官  周靜秀
~B        法  官  李國增
右為正本係照原本作成。
不得上訴。
中      華      民      國      九十二      年      十      月     二十三     日
~B法院書記官


司法院資訊處製作；財團法人民間司法改革基金會備份。
